【裁判字號】    99,簡,2747
【裁判日期】    991126
【裁判案由】    賭博
【裁判全文】
臺灣臺南地方法院刑事簡易判決          99年度簡字第2747號
公  訴  人  臺灣臺南地方法院檢察署檢察官
被      告  楊龍慶
選任辯護人  熊家興律師
            李國禎律師
被      告  陳淑惠
            張惠美
            阮淑聆
            蘇雅芬
            蕭富源
上列被告等因賭博案件，經檢察官提起公訴（99年度偵字第9623
號），被告均於準備程序中自白犯罪，本院認為宜以簡易判決處
刑，經合議庭裁定由受命法官獨任逕以簡易判決處刑，判決如下
：
    主  文
楊龍慶、陳淑惠、張惠美、阮淑聆、蘇雅芬共同犯圖利聚眾賭博
罪，楊龍慶處有期徒刑陸月，陳淑惠處有期徒刑肆月，張惠美處
有期徒刑參月，阮淑聆處有期徒刑貳月，蘇雅芬處有期徒刑貳月
，如易科罰金，均以新臺幣壹仟元折算壹日。扣案如附表編號壹
至貳拾參所示之物均沒收。
蕭富源犯賭博罪，處罰金新臺幣伍仟元，如易服勞役，以新臺幣
壹仟元折算壹日。扣案如附表編號壹至貳拾肆所示之物均沒收。
    事實及理由
一、楊龍慶係址設臺南市○○區○○路1段345巷36號1樓「大安
    南電子遊戲場」之負責人，自民國98年12月30日起，向侯佳
    佳（另經檢察官為不起訴處分）租借臺南市○○區○○路1
    段345巷38號1樓「銀海電子遊戲場」，並將上處2個遊戲場
    打通營業，自該日起，在上址之公眾得出入之場所，擺設賭
    博性電子遊戲機具「吉宗機台」5台、「超悟空機台」9台、
    「中國象棋」4台、「星鑽97」16台、「滿貫大亨」5台、「
    五小丑機台」6台、「幸運之星」4台、「3PK」2台、「幸運
    泰山」3台、「北斗神拳」2台、「蜘蛛人」1台、「神象王
    」1台、「金象王」1台、「金蘋果」1台、「幸運賽狗」5台
    、「金錢豹」1台、「皇冠霹靂馬」8台、「骰寶」6台、「
    幸運鬥地主」2台、「13」5台、「HUGA」6台、「賓果行星
    」8台、「百家樂」8台，總計109台，與不特定之人賭博財
    物，並於99年1月起，以月薪新臺幣（下同）3萬元之代價僱
    用陳淑惠在該處擔任副店長，負責店內事務，再由陳淑惠於
    99年2月起，以月薪2萬8000元僱用張惠美，於99年5月26日
    起，以月薪2萬元僱用阮淑聆，於99年5月23日起，以月薪2
    萬3000元僱用蘇雅芬，由張惠美、阮淑聆、蘇雅芬負責店內
    清潔、站櫃檯、兌換代幣及洗分換現金等工作，5人並共同
    基於意圖營利之犯意聯絡，提供上開場所供不特定多數賭客
    與前開電子遊戲機具賭博財物，其賭博方式為：電玩分數或
    以1比5（現金1元可以開5分電玩分數，現金1000元開5000分
    電玩分數）至1比30（現金1元可以開電玩分數30分）之方式
    開分計算，各由機具內之IC板程式決定偶然之輸贏，機具上
    顯示之分數據此而增減，如押中所選之選項，可獲得倍數不
    等之積分，如未押中，機器便將所押注之積分歸零，待賭客
    結束遊戲後，可視機具內之積分以開分時之比例，向張惠美
    、阮淑聆、蘇雅芬兌換現金。嗣於99年6月11日晚上11時15
    分許，適有賭客蕭富源在該處把玩機台贏得15萬分（為1比
    30之賭博機台）欲換為現金時，由張惠美帶同蕭富源至其停
    放在該店門外之車牌號碼YT－6172號自小客車內，再駕駛該
    車盤繞店門一圈，並趁機於盤繞途中在該車上兌換5000元現
    金予蕭富源，為據報埋伏之員警當場查獲，並持本院核發之
    搜索票，扣得上開賭博性電子遊戲機（含IC板）109台、電
    腦設備2台（含主機、螢幕、鍵盤）、印表機2台、隨身碟1
    個、現金10萬9295元（含蕭富源之贏款5000元）、再玩卡10
    張、便條紙1張、交班表2張、提領簿1本、交接簿1本、交班
    簿1本、交班裝置1個、鑰匙7把、手機1支、筆記本1本，始
    查獲上情。案經臺南市警察局第五分局報請臺灣臺南地方法
    院檢察署檢察官偵查起訴，被告均於準備程序中自白犯罪，
    本院改以簡易判決處刑。
二、前開犯罪事實，有下列證據足資證明：
  (一)被告楊龍慶、陳淑惠、張惠美、阮淑聆、蘇雅芬、蕭富源於
    本院準備程序之自白（見本院易字卷第53頁反面-54頁）。
  (二)證人即臺南市警察局督察員呂景智於偵查中之證述（見偵卷
    1第65-68頁）。
  (三)臺南市警察局搜索扣押筆錄1份、本院核發之搜索票4張及扣
    押物品目錄表1份（見警卷第36-45頁）、臺南市警察局第三
    分局扣押物品清單1份（見偵卷1第35-39頁）。
  (四)現場照片共14張（見偵卷1第50-56頁）。
  (五)刑案現場繪製圖2張（見偵卷1第57-58頁）。
  (六)臺南市政府電子遊戲場業營業級別證1份（見偵卷1第49頁）
    。
三、論罪科刑：
  (一)就本案被告楊龍慶、陳淑惠、張惠美、阮淑聆、蘇雅芬犯行
    所應適用之法條，被告楊龍慶之辯護人辯稱：利用賭博性電
    子遊戲機不確定之輸贏機率與不特定之賭客賭博財物，以該
    賭博性電子遊戲機出現之偶然事實決定勝負，性質上係利用
    賭博性電子遊戲機與不特定之賭客對賭，尚無抽頭營利行為
    ，難認有營利意圖，應僅成立刑法第266條第1項前段之普通
    賭博罪，而無從成立刑法第268條之意圖營利供給賭博場所
    及聚眾賭博罪。現已刪除常業賭博罪之情況，於本案情形，
    應回歸適用刑法第266條，該條法定刑度過低是立法問題，
    不能因為刑度太低就轉而適用刑法第268條等語。
  (二)就構成要件解釋，刑法第268條之規定，係以「意圖」營
    利為要件，所謂意圖為特別主觀構成要件要素，係指與客觀
    構成要件不相對稱之主觀面，係超過客觀構成要件之內在目
    的（動機），並不以實際上客觀存在為必要，則意圖「營利
    」即謂客觀上不需要確實有營利之結果，只要「主觀上有此
    認識」即為已足。申言之，就刑法第268條之適用，只要行
    為人主觀上有營利之認識，且客觀上有供給賭博場所或聚眾
    賭博之行為，即足構成，不以必然客觀上確實獲得利益為要
    件。若以圖利供給賭博場所或圖利聚眾賭博罪必須限於須有
    抽頭營利此種實際獲得利益之行為始足構成，顯係將主觀之
    「營利意圖」解釋成客觀之「實際獲利行為」，有混淆構成
    要件要素主觀面與客觀面之嫌。於公眾得出入之商店長時
    間擺設賭博性電玩，基本上即需負擔承租店面及維持營運之
    水電費、僱用員工之薪資及購買並維護賭博性電玩等大宗固
    定開銷，光是開店就須投入大量資本，所費不貲，若以合法
    申請牌照之形式，來掩護違法經營賭博性電玩，其所需成本
    及風險更高，若經營者非確信有利可圖及預期獲利可高於風
    險評估，實無投入鉅資之理。況擺設賭博性電玩並非慈善事
    業，亦非營利事業組織之公益團體，其營運目標自是在吸引
    不特定賭客大量上門賭博消費，藉以獲取暴利為目的，經營
    者投入鉅資以期長期營運，目的即是要賺錢，其主觀上有營
    利之意圖，至為顯然。所謂「電子遊戲場業」，係指設置
    電子遊戲機供不特定人益智娛樂之營利事業，電子遊戲場業
    管理條例第3條定有明文，立法上已將經營電子遊戲場視為
    一種【營利】事業。經營電子遊戲場業應辦理公司或商業
    登記（電子遊戲場業管理條例第10條第1項參照），其為小
    規模營業人者，依加值型及非加值型營稅法第13條第1項：
    「小規模營業人及其他經財政部規定免予申報銷售額之營業
    人，其營業稅稅率為百分之一。」及財政部91年4月18日台
    財稅第0910452270號函規定「電動玩具遊樂場依現行統一發
    票使用辦法第4條第26款規定，免用或免開統一發票，主管
    稽徵機關依『營業稅特種稅額查定辦法』查定其每月銷售額
    時，其銷售額得不受使用統一發票標準之限制」，又關於
    經營電動玩具場之營業人特種稅額查定方式：每月銷售額＝
    （臺數ｘ每臺每日營業時數ｘ滿臺成數ｘ每月營業日數ｘ鐘
    點單價），營業稅特種稅額查定辦法第6條定有明文。換言
    之，不僅立法上已將經營電子遊戲場視為一種【營利】事業
    ，在稅捐核課上亦是以【營業稅率】來核課，而其查定稅額
    之方式，均係由【營業規模】來計算，從而經營電子遊戲場
    不論有無實際獲利，客觀上亦認是一種營利行為，殆無疑問
    。
  (三)被告楊龍慶所經營之「大安南電子遊戲場」及承租之「銀海
    電子遊戲場」，所僱用之員工，若僅計算查獲之陳淑惠、張
    惠美、阮淑聆、蘇雅芬，各依其所陳加總，每月需付薪資至
    少10萬元。另被告楊龍慶承租侯佳佳之「銀海電子遊戲場」
    ，雙方約定由被告楊龍慶承接該址之租金，及以每台600元
    之價格租用45台電子遊戲機台，需自行負擔維修費用，租期
    至少要1年以上，若有損壞或遺失，每台需賠償8000元，有
    98年12月30日所簽之合約書在卷可稽（見偵卷1第76頁），
    顯見被告楊龍慶業已投入相當之成本、租金，況還有大安南
    電子遊戲場之租金及水電費等固定開銷。再者「大安南電子
    遊戲場」、「銀海電子遊戲場」均核定為免使用統一發票之
    小規模營業人，98年間，依前述『營業稅特種稅額查定辦法
    』，每月查定銷售額分別為15萬4800元、21萬9600元，每月
    核課之營業稅（營業稅率為百分之一）分別為1548元、2196
    元，有財政部臺灣省南區國稅局安南稽徵所99年11月3日南
    區國稅安南三字第0990017113號函、99年10月27日南區國稅
    安南三字第0990016907號函在卷可稽（見本院易字卷第41-5
    0頁）。是以，於98年間，兩家電子遊戲場每月核定之銷售
    額共達37萬4400元，若被告主觀認為無利可圖，又何以於98
    年底承租「銀海電子遊戲場」來經營，若無利可圖，又豈會
    甘願繳交核定稅額。是被告其等以固定之店面，設置如附表
    所示之大量賭博性電子遊戲機具，以求同時間能吸引大量賭
    客前來賭玩之方式，一方面能降低營業成本，一方面又能賺
    取暴利，不僅在主觀上有營利之意圖，且客觀上有供給賭博
    場所、聚眾賭博之營利行為，亦可認定。被告楊龍慶辯護人
    主張此情不符「意圖營利」之構成要件，顯然違背日常生活
    經驗法則，且曲解特別主觀構成要件要素之解釋，自不足採
    。
  (四)刑事法若干犯罪行為態樣，本質上原具有反覆、延續實行之
    特徵，立法時既予特別歸類，定為犯罪構成要件之行為要素
    ，則行為人基於概括之犯意，在密切接近之一定時、地持續
    實行之複次行為，倘依社會通念，於客觀上認為符合一個反
    覆、延續性之行為觀念者，於刑法評價上，即應僅成立一罪
    。學理上所稱「集合犯」之職業性、營業性或收集性等具有
    預為同一犯罪行為之意思傾向，反覆實施同類犯罪構成要件
    等具有重複特質之犯罪均屬之，例如經營、從事業務、收集
    、販賣、製造、散布等行為概念者是（最高法院95年度台上
    字第1079號判決要旨參照）。查被告楊龍慶自98年12月30
    日起至99年6月11日查獲時止，在同一地點經營賭博電玩店
    以招徠不特定之多數賭客對賭，以附表編號1至23所示之電
    子遊戲機具與不特定賭客反覆為賭博之犯行，並於99年1月
    起，僱用陳淑惠擔任副店長，負責店內事務，陳淑惠再於99
    年2月起，僱用張惠美，於99年5月僱用阮淑聆及蘇雅芬，就
    前開賭博犯行有犯意聯絡與行為分擔，則其等行為在性質上
    具有反覆性，在密切接近之一定時間及空間內反覆從事以電
    動機具與不特定人對賭之行為，無非執行業務所當然，於行
    為概念上，應評價為「集合犯」之包括的一罪，而無成立連
    續犯或數罪併罰可言（最高法院92年度台上字第6766號判決
    意旨參照）。
  (五)查臺南市○○區○○路1段345巷36號1樓「大安南電子遊戲
    場」及臺南市○○區○○路1段345巷38號1樓「銀海電子遊
    戲場」，係以同一大門進出，且兩間遊戲場打通，供不特定
    之多數人出入賭博財物，自係公眾得出入之場所。被告楊龍
    慶意圖營利，提供上開場所及電動賭博機具聚眾賭博，並利
    用電動賭博機具與賭客對賭，被告陳淑惠明知上情，仍受楊
    龍慶之僱用而負責店內一切事務，並僱用張惠美、阮淑聆、
    蘇雅芬在場為洗分換現金之行為。故核被告楊龍慶、陳淑惠
    、張惠美、阮淑聆、蘇雅芬所為，均係犯刑法第266條第1項
    前段之賭博罪、同法第268條前段之圖利供給賭博場所罪、
    同條後段之圖利聚眾賭博罪。被告楊龍慶等5人就上開犯行
    有犯意聯絡及行為分擔，均為共同正犯。又被告楊龍慶等5
    人所犯上開3罪，係基於同一犯罪決意，達成其同一犯罪目
    的所為之各個舉動，應屬法律概念之一行為，其等以一行為
    觸犯上開3項罪名，為想像競合犯，應依刑法第55條規定，
    從一重之圖利聚眾賭博罪處斷。至被告蕭富源所為，係犯刑
    法第266條第1項前段之賭博罪。
  (六)爰審酌被告蕭富源為賭客，其犯罪之動機僅係抱持僥倖心理
    ，然其所為畢竟有害社會風氣；被告楊龍慶經營賭博電玩之
    規模，機具高達109台，經營期間及所生危害，不旦敗壞社
    會風氣，且助長賭博歪風及投機僥倖心理，賭博使人傾家蕩
    產之新聞時有所聞，賭博為罪惡之源，為害社會且伐害人心
    至深，易引發後續犯罪，使社會不安；被告陳淑惠、張惠美
    、阮淑聆、蘇雅芬明知如此，仍同流合污，助長賭博歪風，
    然兼衡其等並非負責人，暨薪資不同、權限有異、任職時間
    久暫，暨衡量渠等動機、目的、智識程度及被告等事後坦承
    犯行、頗有悔意，犯罪後態度良好等一切情狀，爰分別量處
    如主文所示之刑，及就有期徒刑諭知易科罰金，罰金諭知易
    服勞役之折算標準，以示懲儆。
  (七)扣案之如附表編號1至23所示之電子遊戲機具109台（內含IC
    板109塊），係當場賭博之器具，以上均不問屬於被告與否
    ，均應依刑法第266條第2項宣告沒收。又共同正犯因相互間
    利用他人之行為，以遂行其犯意之實現，本於責任共同之原
    則，有關沒收部分，對於共犯間供犯罪所用之物，自均應為
    沒收之諭知（最高法院91年度台上字第5583號、89年度台上
    字第6946號判決意旨參照）。扣案如附表編號24所示之物，
    乃被告蕭富源洗分後所得之贏款，係其犯罪所得，為蕭富源
    所有，應依刑法第38條第1項第3款、第3項沒收之。其餘扣
    案物：電腦設備2台（主機、螢幕、鍵盤）、印表機2台、隨
    身碟1個、現金10萬4295元、再玩卡10張、便條紙1張、交班
    表2張、提領簿1本、交接簿1本、交班簿1本、交班裝置1個
    、鑰匙7把、手機1支、筆記本1本，並非當場賭博之器具，
    亦非違禁物，復無證據證明係供犯罪所用、供犯罪預備之物
    ，爰不為沒收之諭知。
  (八)被告張惠美、阮淑聆、蘇雅芬具狀請求緩刑等情，本院業已
    審酌渠3人均係受僱人，業依其品行、並無前科、任職久暫
    為量刑之區分，被告張惠美部分，提出母親高齡且患有重病
    之診斷證明書，然其任職已5個月，敗壞社會風氣甚鉅。被
    告阮淑聆、蘇雅芬部分，均提出陳情書，然本院查其2人家
    庭共同生活戶之所得及課稅資料，並無陳情書所述之家庭經
    濟況狀陷入窘境等情，況謀職本應慎選行業，求職不慎、家
    庭經濟狀況並非給予緩刑與否之考量。再者，被告張惠美、
    阮淑聆、蘇雅芬於偵查中均曾為雇主虛偽陳述，實難認其等
    經此偵審教訓後，已無再犯之虞，爰不為緩刑之諭知，併此
    敘明。
四、應依刑事訴訟法第449條第2項、第3項、第450條第1項、第
    454條第1項，刑法第28條、第266條第1項前段、第2項、第
    268條、第55條、第38條第1項第3款、第3項、第41條第1項
    前段、第42條第3項，刑法施行法第1條之1，逕以簡易判決
    處刑如主文。
五、如不服本件判決，得自收受送達後10日內，向本院提出上訴
    狀（附繕本），上訴於本院管轄之第二審地方法院合議庭。
中    華    民    國    99    年    11    月    26    日
                  刑事第十庭    法  官  羅郁棣
以上正本證明與原本無異。
                                書記官  黃玉秀
中    華    民    國    99    年    11    月    26    日
附錄所犯法條：
刑法第266條第1項前段
在公共場所或公眾得出入之場所賭博財物者，處 1 千元以下罰
金。
當場賭博之器具與在賭檯或兌換籌碼處之財物，不問屬於犯人與
否，沒收之。
刑法第268條
意圖營利，供給賭博場所或聚眾賭博者，處 3 年以下有期徒刑
，得併科 3 千元以下罰金。
附表：
┌──┬─────┬─────┬──┬─────┬─────┐
│編號│ 品   名  │ 數  量   │編號│  品  名  │ 數  量   │
├──┼─────┼─────┼──┼─────┼─────┤
│ 1  │吉宗機台  │5台（含IC │ 13 │3PK       │2台（含IC │
│    │          │板5片）   │    │          │板2片）   │
├──┼─────┼─────┼──┼─────┼─────┤
│ 2  │超悟空機台│9台（含IC │ 14 │幸運泰山  │3台（含IC │
│    │          │板9片）   │    │          │板3片）   │
├──┼─────┼─────┼──┼─────┼─────┤
│ 3  │中國象棋  │4台（含IC │ 15 │北斗神拳  │2台（含IC │
│    │          │板4片）   │    │          │板2片）   │
├──┼─────┼─────┼──┼─────┼─────┤
│ 4  │星鑽97    │16台（含IC│ 16 │蜘蛛人    │1台（含IC │
│    │          │板16片）  │    │          │板1片）   │
├──┼─────┼─────┼──┼─────┼─────┤
│ 5  │滿貫大亨  │5台（含IC │ 17 │神象王    │1台（含IC │
│    │          │板5片）   │    │          │板1片）   │
├──┼─────┼─────┼──┼─────┼─────┤
│ 6  │五小丑機台│6台（含IC │ 18 │金象王    │1台（含IC │
│    │          │板6片）   │    │          │板1片）   │
├──┼─────┼─────┼──┼─────┼─────┤
│ 7  │幸運之星  │4台（含IC │ 19 │金蘋果    │1台（含IC │
│    │          │板4片）   │    │          │板1片）   │
├──┼─────┼─────┼──┼─────┼─────┤
│ 8  │幸運賽狗  │5台（含IC │ 20 │13        │5台（含IC │
│    │          │板5片）   │    │          │板5片）   │
├──┼─────┼─────┼──┼─────┼─────┤
│ 9  │金錢豹    │1台（含IC │ 21 │HUGA      │6台（含IC │
│    │          │板1片）   │    │          │板6片）   │
├──┼─────┼─────┼──┼─────┼─────┤
│10  │皇冠霹靂馬│8台（含IC │ 22 │賓果行星  │8台（含IC │
│    │          │板8片）   │    │          │板8片）   │
├──┼─────┼─────┼──┼─────┼─────┤
│11  │骰寶      │6台（含IC │ 23 │百家樂    │8台（含IC │
│    │          │板6片）   │    │          │板8片）   │
├──┼─────┼─────┼──┼─────┼─────┤
│12  │幸運鬥地主│2台（含IC │ 24 │蕭富源之贏│5000元    │
│    │          │板2片）   │    │款        │          │
└──┴─────┴─────┴──┴─────┴─────┘

司法院資訊處製作；財團法人民間司法改革基金會備份。
